# Transformation und Analyse mit dplyr {#R3}

``` {r, include = FALSE}
knitr::opts_chunk$set(collapse = TRUE)
knitr::opts_chunk$set(cache = TRUE)
knitr::opts_chunk$set(cache.path = 'cache/')
```


## Die Stammdaten des 17. - 19. Bundestags

Dieses und das folgende Kapitel behandeln die Bereinigung, Transformation und
deskriptive statistische Analyse von Daten mit **dplyr** sowie die graphische
Analyse mit **ggplot2**. Zur Veranschaulichung analysieren wir eine Auswahl
biographischer Daten der Bundestagsabgeordneten des 19. Bundestags. Die Daten
stammen aus einer vom Bundestag bereitgestellten ".xml" Datei und wurden am
24.03.2022 unter folgender URL heruntergeladen:
<https://www.bundestag.de/services/opendata>{target="_blank"}

Das Script zur Extraktion der interessierenden Variablen aus den XML Daten und
der Konstruktion des hier genutzten tibbles, finden Sie in meinem GitHub:
<https://github.com/JakobTures/r-intro/blob/master/scripts/stammdaten_extract.R>{target="_blank"}

Das Script speichert eine Tibble mit allen genutzten Daten in der Datei
"stammdaten_17_19.RData", die von Seminarteilnehmer*innen auch in Moodle
heruntergeladen werden kann. Laden wir diese Daten zunächst in R. Da es sich bei
dem Datenobjekt um eine Tibble handelt, müssen wir auch zunächst das
**tidyverse** package laden. R kennt ohne dieses keine Tibbles und interpretiert
das Objekt als Dataframe.

``` {r load_stammdaten}
library(tidyverse)

load("stammdaten_17_19.RData")
```


Die Datei enthielt das Objekt `stammdaten_17_19`, eine Tibble, welche die
Stammdaten aller Bundestagsabgeordneten der 17. - 19. Legislaturperiode enthält.
Schauen wir uns die Tibble einmal an:

``` {r print_stammdaten}
stammdaten_17_19
```

Die Tibble enthält 2060 Beobachtungen. Zu jeder
Beobachtung stehen 9 Variablen bereit. Wahlperiode, Nachname, Vorname,
Namenspräfix (bspw. "von"), Geschlecht, Alter, Geburtsdatum, akademischer Titel
sowie die Fraktion in welcher der/die MdB die Legislaturperiode begonnen hat.
Der Datensatz ist damit so angelegt, dass für eine Abgeordnete eine Beobachtung
für jede Wahlperiode vorliegt, in der sie im Bundestag vertreten war. War eine
Abgeordnete in allen drei Wahlperioden MdB, liegen entsprechend auch drei
separate Beobachtungen vor. Dies entspricht den Prinzipien der tidy data.

Wie Sie sehen, werden bei Tibbles standardmäßig nur die ersten 10 Zeilen
gedruckt. Die Darstellung ist dadurch kompakt und übersichtlich. Eventuell
könnten wir aber daran interessiert sein mehr als 10 Zeilen zu sehen. Ein Weg
ist das Anklicken des Objekts im "Environment" Tab oder das Schreiben von
`View(objektname)` in der console. Nun öffnet sich das Objekt in einem neuen Tab
und kann komplett betrachtet werden. Ein anderer Weg ist es, R zu zwingen mehr
Zeilen in die console abzudrucken. Dies ist mit der Funktion `print()` möglich.
Als zweites Argument können wir mit `n = ` angeben, wie viele Zeilen wir sehen
möchten.

``` {r print_more_stammdaten}
print(stammdaten_17_19, n = 20)
```


## Datentransformation mit **dplyr**

Das **dplyr** package enthält eine Reihe von Funktionen zur Bereinigung,
Transformation und deskriptiven Analyse von Daten. Wir beginnen damit, Zeilen
und Spalten, die wir nicht benötigen, aus der Tibble zu entfernen, bevor wir die
Daten in einigen bestehenden Spalten transformieren und neue Spalten aus den
vorhandenen Daten erzeugen.

Empfohlene weiterführende Resourcen zu **dplyr** sind das entsprechende RStudio
Cheatsheet:
<https://raw.githubusercontent.com/rstudio/cheatsheets/master/data-transformation.pdf>{target="_blank"}
sowie das Kapitel "Data transformation" in "R for Data Science":
<https://r4ds.had.co.nz/transform.html>{target="_blank"}


### `filter()`

`filter()` dient dazu, Beobachtungen -- also Zeilen -- aus einer Tibble zu
filtern. Die Funktion nimmt dabei die Daten, auf die sie angewandt werden soll,
als erstes und eine oder mehrere expressions als zweites Argument. Diese
Ausdrücke sind letztlich die Regeln, nach denen die Funktion filtern soll.

Zum Schreiben der Ausdrücke benötigen wir die in Kapitel \@ref(vergleich)
bereits eingeführten Vergleichsoperatoren. Diese vergleichen den Wert auf der
linken Seite des Operators mit dem auf der rechten und geben als Ergebnis ein
`TRUE` zurück, wenn der Test bestanden wurde, beziehungsweise `FALSE`, wenn er
nicht bestanden wurde.

Wir könnten nun beispielsweise daran interessiert sein, nur die Daten bestimmter
Fraktionen zu analysieren. Filtern wir zunächst die Stammdaten der
Unions-Abgeordneten heraus. Wir können dazu in `filter()` testen, ob der Wert
der Spalte "fraktion" gleich dem Wert "Union" ist. Bitte denken Sie daran, dass
wir zum Vergleich zweier Werte immer `==` schreiben müssen, nicht `=`.

``` {r filter_1}
stammdaten_17_19 %>% 
  filter(fraktion == "Union")
```

Möchten wir mehrere Ausdrücke kombinieren, benötigen wir dazu
*logische Operatoren*. `&` -- *UND* -- testet, ob beide verbundenen Ausdrücke
gleichzeitig `TRUE` sind und gibt nur dann `TRUE` zurück. `|` -- *ODER* --
testet, ob wenigstens einer der verbundenen Ausdrücke `TRUE` ist und gibt in
diesem Fall `TRUE` zurück. Dies sind alle möglichen Kombinationen für 2
Ausdrücke:

* `TRUE & TRUE` gibt `TRUE` zurück
* `TRUE & FALSE`, `FALSE & TRUE` und `FALSE & FALSE` geben alle `FALSE` zurück
* `TRUE | TRUE`, `TRUE | FALSE` und `FALSE | TRUE` geben alle `TRUE` zurück
* `FALSE | FALSE` gibt `FALSE` zurück

Möchten wir nun beispielsweise alle Unions-Abgeordneten des 19. Bundestags
filtern, können wir dazu den `&` Operator einsetzen:

``` {r filter_2}
stammdaten_17_19 %>% 
  filter(fraktion == "Union" & wp == 19)
```

Möchten wir die MdBs der großen Koalition aus dem Datensatz filtern, also
Abgeordnete der Union oder der SPD, können wir dies mit `|` realisieren:

``` {r filter_3}
stammdaten_17_19 %>% 
  filter(fraktion == "Union" | fraktion == "SPD")
```

Es lassen sich auch mehr als zwei Ausdrücke mit `&` bzw. `|` kombinieren.
Beispielsweise um die die Abgeordneten der Oppositionsfraktionen zu filtern:

``` {r filter_4}
stammdaten_17_19 %>% 
  filter(fraktion == "AfD" | fraktion == "FDP" | fraktion == "Die Grünen" | fraktion == "DIE LINKE.")
```

Die Daten enthalten aktuell noch alle Abgeordneten der 17. - 19.
Legislaturperioden. Im rahmen dieser Einführung, arbeiten wir nur mit den MdBs
des 19. Bundestags. Mit `filter()` können wir den Datensatz auf diese reduzieren.

``` {r filter_19}
stammdaten_19 <- stammdaten_17_19 %>% 
  filter(wp == 19)
```

Ab hier arbeiten wir mit dem Objekt `stammdaten_19` weiter.

### `select()`

Möchten wir ein Subset von Variablen bilden, könne wir dazu `select()` nutzen.
Die Funktion nimmt die Daten, auf die sie angewendet werden soll, als erstes
Argument -- hier weitergegeben durch die Pipe -- und dann einen oder mehrere
Spaltennamen, die in der Tibble verbleiben sollen. Folgen die zu behaltenden
Spalten aufeinander, können wir auch eine "von:bis" Notation nutzen. Nehmen wir
an, wir möchten die Spalten "nachname", "vorname", "praefix" und "fraktion"
extrahieren:

``` {r select_1}
stammdaten_19 %>% 
  select(nachname, vorname, praefix, fraktion)

stammdaten_19 %>% 
  select(nachname:praefix, fraktion)
```

Wir können `select()`auch nutzen, um Variablen zu entfernen. Dazu schreiben wir
`-` vor den zu entfernenden Spaltennamen. Da das genaue Geburtsdatum der
Abgeordneten im Folgenden nicht mehr benötigt wird, können wir die Spalte "geb"
entfernen. 

``` {r select_2}
stammdaten_19 <- stammdaten_19 %>% 
  select(-geb)

stammdaten_19
```


### `rename()`

Ihnen wird eventuell bereits aufgefallen sein, dass alle Spaltennamen außer
"Titel" mit einem kleingeschriebenen Buchstaben beginnen. Da habe ich
anscheinend beim Erstellen des Datenobjekts meine eigenen Namenskonventionen
-- alles beginnt mit kleinen Buchstaben -- außer Acht gelassen. Um diese nun
umzubenennen, können wir `rename()` nutzen. Erneut werden als erstes Argument
die Daten durch die Pipe weitergegeben, gefolgt von einem oder mehreren
Argumenten in der Form `neuer_name = alter_name`.

``` {r rename}
stammdaten_19 <- stammdaten_19 %>% 
  rename(titel = Titel)

stammdaten_19
```


### `mutate()`

`mutate()` dient dazu, Daten in bestehenden Spalten zu transformieren und neue
Spalten aus den Daten bestehender Spalten zu generieren. Dabei schreiben wir
innerhalb der Klammern den Namen der zu transformierenden oder neu zu
erstellenden Spalte `=` einem Ausdruck der beschreibt, wir die Daten
transformiert oder generiert werden sollen. Dies kann eine einfache Berechnung
wie `mutate(neue_spalte = spalte_a + spalte b)` sein, aber auch weitere
Funktionen beinhalten. Auch in `mutate()` können wir innerhalb der Klammern
mehrere mutate-Schritte der Form `alte/neue_Spalte = Ausdruck` durch Kommata
"aneinanderhängen".

Hier erstellen wir eine kleine Tibble mit Beispieldaten um die Funktionsweise
von `mutate()` zu veranschaulichen:

``` {r exmpl_data}
exmpl_tbl <- tibble(x1 = 1:5,
                    x2 = 5:1)

exmpl_tbl

exmpl_tbl %>% 
  mutate(x1 = sqrt(x1),
         x3 = x1 * x2,
         x4 = round(x3, digits = 2))
```

In diesem Beispiel wird der Inhalt der Spalte "x1" durch die Quadratwurzel der
enthaltenen Werte ersetzt -- `sqrt()` ist eine base R Funktion zum Ziehen der
Quadratwurzel. Die Originalwerte werden also mit den transformierten Werten
ersetzt. Die Werte in "x2" werden hier nicht ersetzt. Die Spalten "x3" und "x4"
werden beide neu aus den Werten der bestehenden Spalten erstellt. Bitte beachten
Sie dabei, dass bei der Erstellung von "x3" bereits die transformierten Werte
aus "x1" in die Berechnung eingehen, nicht die Originalwerte. Die Funktion
`round()`, welche bei der Erstellung von "x4" genutzt wird, rundet die Werte aus
"x3" auf zwei Nachkommastellen. Die Anzahl Nachkommastellen wird über das
optionale Argument `digits = ` kontrolliert. Geben wir dies nicht an, wird auf
Null Nachkommastellen, also Ganzzahlen, gerundet.

Gehen wir nun zur Transformation unseres Datensatzes über.
Die Spalte "titel" listet aktuell die akademischen Titel der Abgeordneten. Liegt
ein Titel vor, wird dieser genau benannt. Liegt keiner vor enthält die Spalte
ein `NA`, die Repräsentation fehlender Werte in R. Für diese Analyse
interessiert uns nur, ob ein Titel vorliegt, aber nicht welcher. Dazu könnten
wir eine neue Spalte generieren, welche einen logischen Vektor enthält, der
angibt, ob ein Titel vorliegt (`TRUE`) oder nicht (`FALSE`). Dies ist eine
sogenannte Dummyvariable. Zum Generieren können wir die **dplyr** Funktion
`if_else()` nutzen. Wir geben als erstes Argument eine Bedingung an, die getestet
wird. Hier `!is.na(titel)`, welche testet ob der Inhalt von "titel" *nicht* --
angezeigt durch das `!` -- missing ist. Das zweite und dritte Argument geben an,
was eingesetzt werden soll wenn die getestete Bedingung erfüllt beziehungsweise
nicht erfüllt ist. Hier soll im ersten Fall `TRUE`, im zweiten `FALSE`
eingesetzt werden.

``` {r mutate_titel}
stammdaten_19 <- stammdaten_19 %>% 
  mutate(titel_dummy = if_else(!is.na(titel), TRUE, FALSE))

stammdaten_19 %>% 
  select(titel, titel_dummy)
```

Die Spalte "fraktion" ist aktuell als Character Vektor abgelegt. Bei der
Fraktionszugehörigkeit handelt es sich aber um eine kategoriale Variable. So
gibt es nur eine begrenzte Anzahl möglicher Ausprägungen, nämlich die Namen der
im 19. Bundestag vertretenen Fraktionen sowie die Kategorie "Flos" für
Fraktionslose. Die Repräsentation kategorialer Variablen in R nennt sich
*factor*. Das core tidyverse Package **forcats** ermöglicht es uns,
Faktorvariablen anzulegen und zu manipulieren.

Der einfachste Weg ist es, R selbst auslesen zu lassen, welche Kategorien in
einer Variable vorhanden sind. Dazu wenden wir einfach die Funktion `factor()`
innerhalb von `mutate()` auf eine Spalte an.

``` {r factor_1}
stammdaten_19 <- stammdaten_19 %>% 
  mutate(fraktion = factor(fraktion))
```

Um herauszufinden, welche Kategorien ein factor vector umfasst, nutzen wir
`levels()`.

``` {r factor_2}
levels(stammdaten_19$fraktion)
```

Dies scheint funktioniert zu haben. R hat automatisch und korrekt alle
Ausprägungen der Varibale erkannt und jede einem factor zugeordnet. Aktuell sind
die Kategorien alphabetisch geordnet, inhaltlicher sinnvoller wäre aber
beispielsweise eine Ordnung nach der Größe der Fraktionen im 19. Bundestag.

Um die Kategorien manuell neu zu ordnen, könnten wir `fct_relevel()` nutzen.
Dazu müssten wir aber die gewünschte Reihenfolge per Hand notieren. Bequemer
geht es mit `fct_infreq()`, welche die Kategorien automatisch nach der
Häufigkeit Ihres Auftretens in den Daten ordnet. Also in unserem Fall von der
Kategorie mit den meisten Abgeordneten bis zu der mit den wenigsten.

``` {r factor_4}
stammdaten_19 <- stammdaten_19 %>% 
  mutate(fraktion = fct_infreq(fraktion))

levels(stammdaten_19$fraktion)
```

Dass die Grünen vor der Linken eingeordnet wurden obwohl die Linken im 19.
Bundestag zwei Mandate mehr hatten, liegt daran, dass der Datensatz auch
ausgeschiedene MdBs umfasst. Von diesen hatten die Grünen drei mehr, so dass sie
sich in der Gesamtzahl von Beobachtungen im Datensatz knapp vor die Linke
setzen.

Die Spalte "geschlecht" liegt ebenfalls als Character Vektor vor und kann auf
dem selben Weg in einen Factor umgewandelt werden.

``` {r factor_5}
stammdaten_19 <- stammdaten_19 %>% 
  mutate(geschlecht = factor(geschlecht))

levels(stammdaten_19$geschlecht)
```

Damit sind die Daten zur weiteren Analyse vorbereitet. Die Spalte "titel" ist
allerdings nicht mehr notwendig, da wir die enthaltenen Informationen in die neue
Dummyvariable überführt haben. Wir können diese also mit `select()` entfernen.

``` {r cleanup_1}
stammdaten_19 <- stammdaten_19 %>% 
  select(-titel)

stammdaten_19
```


## Speichern der transformierten Daten

Wir werden im nächsten Kapitel mit den hier transformierten Daten
weiterarbeiten. Dazu sollten Sie entweder zu Beginn des Kapitels das Script aus
diesem Kapitel nochmals durchlaufen lassen, oder Sie speichern die bearbeiteten
Daten:

``` {r save_R3}
save(stammdaten_19, file = "stammdaten_19.RData")
```


## Deskriptive Datenanalyse mit **dplyr**

### `summarise()`

Die Funktion `summarise()` ermöglicht es uns, zusammenfassende Maßzahlen zu
einer Tibble zu berechnen. Die Syntax funktioniert dabei ähnlich zu `mutate()`.
Wir definieren einen Namen für die Spalte, in der die Maßzahlen gelistet werden
sollen, und nach dem `=` eine entsprechende Berechnung oder Funktion. Das
Ergebnis ist ein neue Tibble, welche die angeforderten Statistiken enthält.

Betrachten wir zunächst die Spalte "alter". Wir könnten uns für das
arithmetische Mittel des Alters der MdBs interessieren. Dazu definieren wir
innerhalb von `summarise()` den Namen der neuen Spalte und nach dem `=` nutzen
wir die base R Funktion `mean()`:

``` {r alter_summary_1}
stammdaten_19 %>% 
  summarise(arith_mittel = mean(alter))
```

Wir können uns auch mehrere Statistiken gleichzeitig ausgeben, indem wir die
entsprechenden Anfragen mit `,` verbinden:

``` {r alter_summary_2}
stammdaten_19 %>% 
  summarise(minimum = min(alter),
            arith_mittel = mean(alter),
            median = median(alter),
            maximum = max(alter))
```

Das sieht alles schon ordentlich aus, ist aber auch auf einfacherem Wege
erzielbar, beispielsweise mit der praktischen base R Funktion `summary()`.
Wirklich mächtig wird `summarise()` erst durch die Kombination mit `group_by()`.
So können wir die Daten gruppieren und die zusammenfassenden Statistiken für
jede dieser Gruppen separat berechnen.


### `summarise()` & `group_by()`

Unsere Daten bieten sich für eine Analyse nach Fraktionszugehörigkeit an. Als
ersten Schritt können wir die Daten also nach dem Inhalt der Spalte "fraktion"
gruppieren und zunächst einmal zählen, wie viele Abgeordnete pro Fraktion im
Bundestag vertreten sind. Hier bitte erneut beachten, dass sowohl ausgeschiedene
Abgeordnete sowie deren NachrückerInnen im Datensatz enthalten sind. Die
Analyseergebnisse werden dementsprechend nicht exakt mit der Mandatszahl
übereinstimmen. Innerhalb von `summarise()` nutzen wir hier die **dplyr**
Funktion `n()`, welche die Anzahl Beobachtungen pro Gruppe, also die
Gruppengröße, zurückgibt.


``` {r partei_summary}
stammdaten_19 %>% 
  group_by(fraktion) %>% 
  summarise(abgeordnete = n())
```

Eben haben wir das Durchschnittsalter aller Abgeordneten berechnet. Dies können
wir natürlich auch gruppiert nach Fraktionen machen.

``` {r alter_by_partei}
stammdaten_19 %>% 
  group_by(fraktion) %>% 
  summarise(minimum = min(alter),
            arith_mittel = mean(alter),
            std_abweichung = sd(alter),
            median = median(alter),
            maximum = max(alter),
            anzahl = n())
```

Oft ist es hilfreich, die Daten nach einer Statistik, die uns interessiert, zu
ordnen. Möchten wir beispielsweise wissen, welche Fraktion den höchsten
beziehungsweise niedrigsten Mittelwert des Alters hat, können wir die Ergebnisse
in einem weiteren Schritt mit der Funktion `arrange()` nach den Werten dieser
Variable ordnen. Die zusätzliche Funktion `desc()` bewirkt, dass die Daten
absteigend geordnet werden.

``` {r alter_by_partei_ordered}
stammdaten_19 %>% 
  group_by(fraktion) %>% 
  summarise(minimum = min(alter),
            arith_mittel = mean(alter),
            std_abweichung = sd(alter),
            median = median(alter),
            maximum = max(alter),
            anzahl = n()) %>% 
  arrange(desc(arith_mittel))
```

Für die Mehrzahl der Fraktionen liegt der Mittelwert des Alters bei ca. 50 Jahren.
Dabei beträgt die Differenz des arithmetischen Mitels zwischen AfD und Union
etwa 1 Jahr. Wir sehen für die AfD aber auch eine höhere Standardabweichung und
einen niedrigeren Median. Wir könnten also vermuten, dass in der AfD einige
besonders alte Abgeordnete vertreten sind, welche den Mittelwert nach oben
verzerren. Die FDP ist dem Mittelwert nach die jüngste, die Grünen die
zweitjüngste Fraktion. Während sich das Alter der jüngsten Fraktionsmitglieder
relativ wenig unterscheidet, bestehen beim Alter der ältesten Mitglieder
deutliche Unterschiede. Während es bei den Grünen keine MdBs über 64 gibt, geht
das Maximalalter bei AfD, Union und FDP bis in die mittleren 70er. Die
Statistiken für die Gruppe der fraktionslosen sind nicht besonders belastbar, da
sie nur aus zwei Personen besteht, und lassen sich nicht sinnvoll analysieren.
Diesen ersten Befunden werden wir bei der graphischen Analyse im folgenden
Kapitel weiter auf den Grund gehen. 

Die Spalte "titel_dummy" ist ein logischer Vektor der `TRUE` enthält, wenn ein
MdB einen akademischen Titel besitzt und `FALSE`, wenn keiner vorliegt. Hinter
einem logischen Vektor stehen Zahlenwerte. `TRUE` ist die Repräsentation von 1,
`FALSE` von 0. Wir können also direkt mit den Werten des Vektors rechnen. Um die
absolute Anzahl an Titeln zu berechenn, reicht es so die Summe des Vektors zu
bilden. Alle Werte werden aufaddiert und da wir nur Einsen und Nullen haben, ist
das Ergebnis gleich der Anzahl der Abgeordneten, die einen akademischen Titel
tragen. Um den relativen Anteil zu berechnen, können wir das arithmetische
Mittel nutzen. Alle Einsen und Nullen werden aufaddiert und durch die Anzahl der
Beobachtungen geteilt. Dies ist der Anteil der Abgeordneten mit Titel.

``` {r titel_summary}
stammdaten_19 %>% 
  summarise(absolut = sum(titel_dummy),
            relativ = mean(titel_dummy)
  )
```

Wir könnten uns dafür interessieren, ob sich das Alter der Abgeordneten mit
Titel von denen unterscheidet die keinen Titel tragen. Dazu gruppieren wir nach
der Spalte "titel_dummy" und berechnen die Statistiken zum Alter.

``` {r alter_by_titel}
stammdaten_19 %>% 
  group_by(titel_dummy) %>% 
  summarise(minimum = min(alter),
            arith_mittel = mean(alter),
            std_abweichung = sd(alter),
            median = median(alter),
            maximum = max(alter),
            anzahl = n())
```

Abgeordnete mit Titel sind im Durchschnitt etwas älter. Dies macht Sinn, da
sowohl das Erlangen eines Titels als auch eines Bundestagmandats hohe
Zeitinvestitionen darstellen.

Wir können auch nach mehreren Spalten gleichzeitig gruppieren. In diesem Fall
werden die Statistiken für jede Gruppenkombination berechnet.

``` {r alter_by_titel_by_partei}
stammdaten_19 %>% 
  group_by(fraktion, titel_dummy) %>% 
  summarise(minimum = min(alter),
            arith_mittel = mean(alter),
            std_abweichung = sd(alter),
            median = median(alter),
            maximum = max(alter),
            anzahl = n())
```

Wir sehen an den Mittelwerten, dass der oben für den gesamten Bundestag
analysierte Unterschied im mittleren Alter von MdBs mit und ohne Titel nicht für
alle Fraktionen gleichermaßen gilt. Während Titelträger in AfD, FDP und LINKE im
Mittel klar älter sind als Abgeordnete ohne Titel, ist die Differenz für die
Union und die SPD relativ gering. Bei den Grünen sind Titelträger im Mittel
sogar deutlich jünger. Auch dies werden wir in der graphischen Analyse erneut
betrachten.

An dieser Stelle müssen wir noch über eine Besonderheit in der Zusammenarbeit
von `group_by()` und `summarise()` sprechen, welche zu Problemen führen kann,
wenn Sie sich ihr nicht bewusst sind. Grundsätzlich wird jeder Aufruf von
`summarise()` nach einem `group_by()` Befehl eine Ebene der Gruppierung
auflösen. Für die Beispiele in denen wir nur nach Fraktion oder Titel gruppiert
haben, bedeutet dies also, dass die Daten nach dem `summarise()` Befehl nicht
mehr gruppiert waren. Wir hatten *eine* Gruppierungsebene und diese wurde
automatisch entfernt. Im letzten Beispiel hatten wir zwei Gruppierungsebenen.
Von diesen wurde nur die niedrigere Gruppierungsebene -- die Reihenfolge der
Variablen in `group_by()` bestimmt auch die Reihenfolge der Gruppierung --, also
die Gruppierung nach dem Titel aufgelöst. Die Gruppierung nach der
Fraktionsmitgliedschaft ist weiterhin aktiv. Dies ist auch im Output anhand der
Zeile `# Groups:   fraktion [7]` erkennbar. Die Daten sind nach der Fraktion
gruppiert und wir haben 7 Gruppen. Möchten wir mit den Ergebnissen dieser
Berechnungen weiterarbeiten, müssen wir uns auch über die Gruppierung bewusst
sein. Sollen die Daten weiterhin gruppiert sein? Dann ist alles gut, sollen
sie es nicht sein müssen wir die Gruppierung vollständig auflösen. Dies machen
wir mit der Funktion `ungroup()`. Solange Sie sich nicht sicher sind, dass Sie
die Gruppierung wirklich weiterhin brauchen, würde ich immer zu einem
`ungroup()` am Ende einer `group_by()` und `summarise()` Operation mit mehreren
Gruppen tendieren. So verhindern sie versehentliche Berechnungen auf
Gruppenbasis und die Gruppierung lässt sich jederzeit schnell wieder herstellen,
sollte dies notwendig werden.

``` {r ungroup}
stammdaten_19 %>% 
  group_by(fraktion, titel_dummy) %>% 
  summarise(minimum = min(alter),
            arith_mittel = mean(alter),
            std_abweichung = sd(alter),
            median = median(alter),
            maximum = max(alter),
            anzahl = n()) %>% 
  ungroup()
```


## Export von Tabellen {#export}

Ein flexibler Weg zum direkten Export von Tabellen ist es, diese als ".csv"
abzuspeichern. Dieses Format kann wiederum direkt in Excel importiert werden.

*CSV* steht für "comma-separated values". Da diese Dateien sehr einfach gehalten
sind und von einer großen Bandbreite an Software verarbeitet werden können, ist
CSV eines der meistgenutzten Formate für zweidimensionale Datenstrukturen.

Hier fehlt der Platz um ins Detail zu gehen, aber wir können kurz die
Grundstruktur einer CSV Datei betrachten:

```
column1, column2, column3
data1_1, data1_2, data1_3
data2_1, data2_2, data2_3
data3_1, data3_2, data3_3
```

Die Zeilen einer Tabelle sind durch Zeilenumbrüche getrennt, die Spalten durch
Kommata. In der ersten Zeile stehen dabei häufig, aber nicht immer, die
Spaltennamen. Damit wissen Sie bereits das Wichtigste. Mehr zu ".csv" Dateien
finden sie unter:
<https://jakobtures.github.io/web-scraping/files.html>{target="_blank"}

Wir können beispielsweise das Ergebnis einer `summarise()` Operation mit
`write_csv()` aus **readr** (core **tidyverse**) abspeichern.

``` {r save_csv_1}
stammdaten_19 %>% 
  group_by(fraktion, titel_dummy) %>% 
  summarise(minimum = min(alter),
            arith_mittel = mean(alter),
            std_abweichung = sd(alter),
            median = median(alter),
            maximum = max(alter),
            anzahl = n()) %>% 
  ungroup() %>% 
  write_csv(file = "alter_fraktion_titel_1.csv")
```

Aus Gründen, die vermutlich nur Microsoft selbst bekannt sind -- ich tippe auf
missverstandene "Nutzerfreundlichkeit" --, können ".csv" Dateien, in denen die
Spalten durch Kommata getrennt sind -- der internationale Standard --, auf
deutschen Windows Systemen oft nicht ohne weiteres importiert werden. Nutzen Sie
statt Microsoft Office die Open Source Alternative LibreOffice, ist das Problem
bereits behoben. Möchten Sie aber Microsoft Office auf einem deutschen System
nutzen, sollten Sie die Datei eventuel im Deutschen Standard speichern. Dabei
werden statt Kommata Semikolons als Trennzeichen der Spalten verwendet, da die
Kommata in Deutschland zur Darstellung von Dezimalzahlen benötigt werden. Dies
ist mit `write_csv2()` auf einfachem Wege möglich.



#### Weiterführende Resourcen

Es existiert eine Vielzahl von Packages, die Funktionen zur Formatierung und dem
Export von Tabellen mitbringen. Aus Platzgründen können wir nicht auf die
Details eingehen, hier aber einige Startpunkte:

Möchten sie direkt nach ".xlsx" exportieren, wären zwei der Optionen:

* **writexl**: <https://cran.r-project.org/web/packages/writexl/index.html>{target="_blank"}
* **openxlsx**: <https://cran.r-project.org/web/packages/openxlsx/index.html>{target="_blank"}

Tabellen direkt im ".docx" Format zu erstellen ermöglicht **flextable**:
<https://davidgohel.github.io/flextable/>{target="_blank"}

**huxtable** kann Tabellen im ".tex" Format zur Arbeit in LaTeX ausgeben,
beherrscht aber auch HTML sowie Word, Excel und Powerpoint Output:
<https://hughjonesd.github.io/huxtable/>{target="_blank"}

Möchten sie externe Software zum Schreiben von Hausarbeiten und Papers ganz
umgehen, könnte *R Markdown* für Sie von Interesse sein. Dies ermöglicht das
gleichzeitige Schreiben von Text und Code in einem Dokument. Die Ausgabe lässt
sich in unterschiedliche Formate exportieren und kann neben dem Text auch Code, der
dargestellt werden soll, sowie Tabellen und Grafiken enthalten. Einige Resourcen
zu R Markdown finden Sie hier:

* Einführung der RStudio website: <https://rmarkdown.rstudio.com/lesson-1.html>{target_"blank"}
* Das R Markdown cheatsheet: <https://raw.githubusercontent.com/rstudio/cheatsheets/master/rmarkdown.pdf>{target="_blank"}
* Kapitel zu R Markdown in "R for Data Science" von Hadley Wickham und Garrett Grolemund: <https://r4ds.had.co.nz/r-markdown.html>{target="_blank"}
* "R Markdown Cookbook" von Yihui Xie, Christophe Dervieux, Emily Riederer: <https://bookdown.org/yihui/rmarkdown-cookbook/>{target="_blank"}

Die Website, die Sie aktuell betrachten, sowie viele der verlinkten Resourcen
sind mit **bookdown** geschrieben, welches auf R Markdown aufbaut und sich vor
allem für umfangreichere Projekte eignet.

* "bookdown: Authoring Books and Technical Documents with R Markdown" von Yihui Xie: <https://bookdown.org/yihui/bookdown/>{target="_blank"}
