# Graphische Analyse mit ggplot2 {#R4}

``` {r, include = FALSE}
knitr::opts_chunk$set(collapse = TRUE)
knitr::opts_chunk$set(cache = TRUE)
knitr::opts_chunk$set(cache.path = 'cache/')
```


Wir arbeiten in diesem Kapitel mit den in Kapitel \@ref(R3) transformierten
Daten weiter. Dazu müssten Sie entweder das Script aus der Vorwoche nochmals
durchführen, den unten stehenden code Block, welcher alle Veränderungen an den
Daten in kompakter Form enthält ausführen, oder sie laden die Daten --
vorausgesetzt Sie haben sie gespeichert. Vor dem Laden der Daten müssen wir
erneut das **tidyverse** laden.

``` {r load_R4, include = FALSE}
library(tidyverse)

load(file = "stammdaten_19.RData")
```

``` {r transform_kompakt, eval = FALSE}
library(tidyverse)

load("stammdaten_17_19.RData")

stammdaten_19 <- stammdaten_17_19 %>% 
  filter(wp == 19) %>% 
  rename(titel = Titel) %>% 
  mutate(titel_dummy = if_else(!is.na(titel), TRUE, FALSE),
         fraktion = factor(fraktion),
         fraktion = fct_infreq(fraktion),
         geschlecht = factor(geschlecht)) %>% 
  select(-c(geb, titel))
```


## ggplot2 syntax

Die graphische Datenanalyse mit dem core tidyverse package **ggplot2** folgt
einer intuitiven Logik. Jede Grafik beginnt mit dem Initieren eines leeren
*plots*. Diese leere "Leinwand" füllen wir dann in weiteren Schritten mit den
darzustellenden graphischen Elementen.

Zum Initieren des plots nutzen wir die Funktion `ggplot()` -- auch wenn der Name
des packages **ggplot2** lautet, trägt der Funktionsname keine "2". Der Funktion
geben wir das Datenobjekt welches geplottet werden soll als Argument.

``` {r ggplot_demo_1}
ggplot(data = stammdaten_19)
```

Die neu erstellte Grafik öffnet sich im "Plots" Tab von RStudio und erstrahlt in
blendender Leere, da wir noch keine graphischen Elemente hinzugefügt haben.


### geoms & aesthetics

Diese graphischen Element werden *geoms* genannt. Wir fügen Sie einem plot hinzu
indem wir nach `ggplot()` ein `+` schreiben und den Befehl für das geom in der
nächsten Zeile eingeben. Weitere geoms können wir auf die selbe Art und Weise
hinzufügen. Die grundsätzliche Syntax -- dies ist kein ausführbarer Code --
sieht damit wie folgt aus:

``` {r ggplot_demo_2, eval = FALSE}
ggplot(data = ...) +
  geom_1() +
  geom_2() +
  ...
```

Die geom Funktionen beginnen immer mit `geom_` und enden mit einem Wort das die
Art des graphischen Objekts beschreibt. Beispielsweise `geom_point()` für
scatterplots, `geom_line()` für lineplots oder `geom_bar()` für barplots.

Die *aesthetics* eines geoms dienen zur Zuordnung der x und y Variablen die in
das Koordinatensytem geplottet werden sollen. Darüber hinaus können aesthetics
auch genutzt werden um die graphische Darstellung der geplottet Elemente anhand
der Werte einer weiteren Variable zu manipulieren -- beispielsweise die Farbe
oder Größe geplotteter Punkte oder die Dicke von Linien. Dies klingt noch sehr
abstrakt, wird aber in späteren Beispielen deutlich werden. 

Betrachten wir zunächst, wie die Zuordnung von x und y Variablen syntaktisch
funktioniert. Diese *müssen* festgelegt werden. Alle weiteren aesthetics sind
optional. Zur Definition der aesthetics nutzen wir die Funktion `aes()` als ein
Argument der jeweiligen geom Funktion. Innerhalb von `aes()` weisen wir `x` und
`y` die Variablen die auf der x-Achse beziehungsweise der y-Achse abgetragen
werden sollen zu. Die Syntax sieht wie folgt aus:

``` {r ggplot_demo_3, eval = FALSE}
ggplot(data = ...) +
  geom_1(aes(x = x_variable, y = y_variable)) +
  geom_2(aes(x = x_variable, y = y_variable)) +
  ...
```

Nutzen wir die selben x und y Variablen für alle geoms, können wir die
Zuordnung auch direkt in der Funktion `ggplot()` vornehmen. 

``` {r ggplot_demo_4, eval = FALSE}
ggplot(data = ..., aes(x = x_variable, y = y_variable)) +
  geom_1() +
  geom_2() +
  ...
```

Dies ist die grundsätzliche Syntax von **ggplot2**. Im Folgenden nutzen wir das
package zur graphischen Analyse unserer Beispieldaten. Dabei betrachten wir nur
einen Teil der verfügbaren geoms und der Möglichkeiten die Darstellung über die
aesthetics und weitere Optionen zu manipluieren. Als Übersicht über alle
verfügbaren geoms empfehle ich dringend das cheatsheet für **ggplot2**:
<https://raw.githubusercontent.com/rstudio/cheatsheets/master/data-visualization.pdf>{target="_black"}
Eine ausführlichere Einführung gibt das Kapitel "Data visualisation" in "R for
Data Science":
<https://r4ds.had.co.nz/data-visualisation.html>{target="_blank"}


## Graphische Analyse der Stammdaten

Variablen sind kontinuierlich, wenn sie jeden Wert -- möglicherweise im Minimum
und Maximum begrenzt -- annehmen können. Sie sind auch immer numerisch. Ein in
den Sozialwissenschaften häufig anzutreffendes Beispiel für eine kontinuierliche
Variable wäre das Einkommen beziehungsweise monetäre Werte im Allgemeinen,
vorausgesetzt sie werden als exakter Geldwert gemessen. In unserem
Beispielsdatensatz ist das Alter der MdBs eine kontinuierliche Variable.

Variablen sind kategorial, wenn Sie als Werte nur eine begrenzte Anzahl
vordefinierter Kategorien annehmen können. Wird das Einkommen statt als exakter
Wert als Mitgliedschaft in breiten Einkommensgruppen gemessen, ist dies eine
kategoriale Variable. In den Beispieldaten sind die Fraktionsmitgliedschaft, das
Geschlecht sowie die Dummyvariable zum akademischen Titel kategoriale Variablen.

Geoms können danach unterschieden werden, für welche Typen von x und y Variablen
sie anwendbar sind. Dieser Logik folgt auch das oben verlinkte cheatsheet.


### kontinuierliches x & y

Das Alter ist die einzige kontinuierliche Variable in unserem
Beispielsdatensatz. Damit eignet sich der Beispieldatensatz nicht zum Plotten
zweier kontinuierlicher Variablen. Stattdessen, generieren wir im folgenden
Zufallswerte für eine x-Variable und eine damit positiv korrelierte y-Variable.

Bevor wir nun Zufallswerte generieren, müssen wir uns über eines bewusst sein:
Zufallswerte sind **Zufalls**werte. Bei jeder wiederholten Ziehung der
Zufallswerte, werden wir andere Werte erhalten. Meist sind wir aber daran
interessiert, auch zufällig gezogene Werte reproduzieren zu können. Also bei
jeder wiederholten Ziehung, beispielsweise wenn wir am nächsten Tag an einem
Projekt weiterarbeiten, dieselben Zufallswerte zu erhalten. Dies können wir
ermöglichen, in dem wir vor dem Ziehen der Zahlen einen sogenannten *Seed*
setzen. Dieser Seed legt den Startpunkt des **Random Number Generators** (RNG)
fest. Dieser Startpunkt bestimmt, welche Zahlen in welcher Reihenfolge zufällig
generiert werden und sicher die Reproduzierbarkeit unserer Arbeit. Die Funktion
`set.seed()`, mit einer beliebigen Zahl zwischen den Klammern -- hier das Datum
der Seminarsitzung -- setzt den Seed.

Der folgende Codeblock generiert unsere Zufallsdaten als eine Tibble. Die erste
Spalte enthält 100 Zufallswerte aus einer Normalverteilung mit einem Mittelwert
von 50 und einer Standardabweichung von 20. In der zweiten Spalte ziehen wir
erneut 100 Zufallswerte, diesmal mit einem Mittelwert von 0 und einer
Standardabweichung von 10. Die Werte werden damit etwa zur Hälfte positiv bzw.
negativ sein. Diese Werte benötigen wir gleich um unserer y-Variable etwas
*Rauschen* (Noise) hinzuzufügen. Die y-Variable selbst wird in der dritten Spalte
generiert. Falls Sie die Formel zur Generierung der abhängigen Variable an eine
Regressionsgleichung erinnert, liegen Sie richtig. Dem *Intercept* von 20, wird
der jeweilige Wert der x-Variable multipliziert mit einem Koeffizienten von 0.4
-- also einer deutlichen positiven Korrelation -- und im Anschluss noch das
zuvor erstellte zufällige Rauschen hinzuaddiert.

``` {r random_data}
set.seed(170522)

random_data <- tibble(
  x_var = rnorm(100, mean = 50, sd = 20),
  noise = rnorm(100, sd = 10),
  y_var = 20 + 0.4 * x_var + noise
)

random_data
```

Nun können wir unsere kontinuierlichen Zufallsdaten plotten. Typischerweise,
wird die erklärende unabhängige Variable auf der x-Achse, die zu erklärende
abhängige Variable auf der y-Achse abgetragen. Mit `geom_point()` können wir
einen scatterplot erstellen um die Kombinationen der Werte für x- und y-Variablen
als Punkte in einem Koordinatensystem darzustellen.

``` {r scatter_1}
ggplot(data = random_data, aes(x = x_var, y = y_var)) +
  geom_point()
```

Da wir die Daten selbst generiert haben, wissen wir bereits, dass x- und
y-Variable positiv miteinander korreliert sind. Auch ohne dieses Wissen, würde
uns ein erster Blick auf die Punktewolke vermutlich einen positiven linearen
Zusammenhang vermuten lassen. Um diese Vermutung zu überprüfen, könnten wir eine
lineare Regressionsgerade in den Plot legen. Diese visualisiert den Zusammenhang
zwischen zwei Variablen und wird so über die Daten gelegt, dass Sie deren
Zusammenhang bestmöglichst beschreibt, also die Abweichung von den
tatsächlichen Daten minimiert. Eine Regressionsgerade erhalten wir, indem wir
dem Plot das `geom_smooth()` hinzufügen und dabei das Argument `method = "lm"`
setzen. "lm" steht dabei für "linear model", also eine lineare Regression. Das
weitere Argument `se = FALSE` sorgt dafür, dass kein Konfidenzinterval -- ein
Maß für die Unsicherheit des geschätzten Zusammenhangs -- um die Gerade
angezeigt wird.

``` {r scatter_lm}
ggplot(data = random_data, aes(x = x_var, y = y_var)) +
  geom_point() +
  geom_smooth(method = "lm", se = FALSE)
```

Der Winkel in dem die Regressionsgerade verläuft -- die *slope* -- zeigt uns den
Zusammenhang zwischen beiden Variablen an. Wir sehen einen klaren linearen
Zusammenhang zwischen x- und y-Variable.

Weiterführende Informationen dazu, wie wir scatterplots und Regressionsgeraden
nach einer dritten Variable gruppiert darstellen können, finden Sie unter:
<https://jakobtures.github.io/web-scraping/ggplot.html#continuous-x-continuous-y>{target="_blank"}


### kategoriales x, kontinuierliches y

In Kapitel \@ref(R3) haben wir mit `summarise()` und `group_by()` die Anzahl
von Beobachtungen pro Fraktion berechnet. Diese könnten wir auch in einer Graphik
darstellen. Die Variable zur Fraktionsmitgliedschaft ist dabei eine kategoriale
Variable, die Anzahl der Abgeordneten ist kontinuierlich, liegt aber nicht als
Variable vor. Dies benötigen wir aber auch nicht, da `geom_bar()` -- für
barplots -- die Anzahl von Beobachtungen pro Kategorie der x Variable
automatisch berechnet. So müssen wir in den aesthetics auch nur die x Variable
zuordnen.

``` {r mdb_partei_1}
stammdaten_19 %>% 
  ggplot(aes(x = fraktion)) +
    geom_bar()
```

So schnell und einfach kommen wir zu einem barplot der Fraktionsmitgliedschaft. Die
Darstellung ist dabei aber nicht sonderlich hübsch. Ein erster Schritt wäre es,
die Achsen sowie die Graphik selbst sinnvoll zu beschriften. die Funktion
`labs()` erlaubt die Benennung der zentralen Graphikbestandteile,
beispielsweise:

``` {r mdb_partei_3}
stammdaten_19 %>% 
  ggplot(aes(x = fraktion)) +
    geom_bar() +
    labs(x = "Fraktion",
         y = "Mandate",
         title = "Anzahl Mandate im 19. Bundestag nach Fraktionszugehörigkeit",
         caption = "Daten: https://www.bundestag.de/services/opendata")
```

Soweit, so gut. Aber die Balken sind doch noch sehr eintönig grau. In der
`aes()` Funktion innerhalb von `geom_bar()` oder auch `ggplot()`, können wir
über das `fill =` Argument festlegen, dass die Balken nach dem Wert einer
Variable eingefärbt werden sollen. Setzen wir dieses gleich der Variable
"fraktion", bekommt jeder Balken eine eigene Farbe zugewiesen. Die automatisch
erstellte Farblegende, verstecken wir mit einem weiteren Argument.

``` {r mdb_partei_4}
stammdaten_19 %>% 
  ggplot(aes(x = fraktion)) +
    geom_bar(aes(fill = fraktion), show.legend = FALSE) +
    labs(x = "Fraktion",
         y = "Mandate",
         title = "Anzahl Mandate im 19. Bundestag nach Fraktionszugehörigkeit",
         caption = "Daten: https://www.bundestag.de/services/opendata")
```

Noch schöner wäre es, wenn die Balkenfarben mit den tatsächlichen Parteifarben
übereinstimmen würden. Dazu können wir die Farben der Balken per Hand festlegen
statt sie automatisch zuweisen zu lassen. Hier erstellen wir einen Vektor mit
Farbnamen den wir dann für das `fill =` Argument nutzen. Beachten Sie dabei,
dass `fill =` diesmal nicht innerhalb von `aes()` steht. Dies liegt daran, dass
wir die Farben nicht anhand einer Variable festlegen sondern konstant zuweisen,
was außerhalb von `aes()` erfolgt.

``` {r mdb_partei_5}
parteifarben <- c("black", "red", "deepskyblue", "yellow2", "limegreen", "violetred", "grey")

stammdaten_19 %>% 
  ggplot(aes(x = fraktion)) +
    geom_bar(fill = parteifarben) +
    labs(x = "Fraktion",
         y = "Mandate",
         title = "Anzahl Mandate im 19. Bundestag nach Fraktionszugehörigkeit",
         caption = "Daten: https://www.bundestag.de/services/opendata")
```

Eine Übersicht über alle verfügbaren Farben, finden Sie unter:
<http://www.stat.columbia.edu/~tzheng/files/Rcolor.pdf>{target="_blank"}

Mich persönlich stört an dieser Stelle noch der graue Hintergrund des plots.
Dieser ist Teil des standard *themes* von **ggplot2**, `theme_gray()`. Wir
können aber auch andere themes auswählen. Eine Übersicht finden sie hier:
<https://ggplot2.tidyverse.org/reference/ggtheme.html>{target="_blank"}

``` {r mdb_partei_6}
stammdaten_19 %>% 
  ggplot(aes(x = fraktion)) +
    geom_bar(fill = parteifarben) +
    labs(x = "Fraktion",
         y = "Mandate",
         title = "Anzahl Mandate im 19. Bundestag nach Fraktionszugehörigkeit",
         caption = "Daten: https://www.bundestag.de/services/opendata") +
    theme_minimal()
```

Nutzen wir für die `fill` aesthetic eine zweite Variable, beispielsweise die
Informationen zu akademischen Titeln, erhalten wir einen gestapelten barplot.
Hier macht es wiederum Sinn, die automatisch erstellte Farblegende nicht
auszublenden.

``` {r mdb_partei_titel_1}
stammdaten_19 %>% 
  ggplot(aes(x = fraktion)) +
    geom_bar(aes(fill = titel_dummy)) +
    labs(x = "Fraktion",
         y = "Mandate",
         title = "Anzahl Mandate mit/ohne Titel im 19. Bundestag nach Fraktionszugehörigkeit",
         caption = "Daten: https://www.bundestag.de/services/opendata") +
    theme_minimal()
```

Möchten wir die Balken nicht stapeln sondern nebeneinander darstellen, können
wir dies über das Argument `position = "dodge"` festlegen. Um die Darstellung
weiter aufzuhübschen können wir außerdem den Titel der Farblegende in `labs()`
anpassen.

``` {r mdb_partei_titel_2}
stammdaten_19 %>% 
  ggplot(aes(x = fraktion)) +
    geom_bar(aes(fill = titel_dummy), position = "dodge") +
    labs(x = "Fraktion",
         y = "Mandate",
         title = "Anzahl Mandate mit/ohne Titel im 19. Bundestag nach Fraktionszugehörigkeit",
         caption = "Daten: https://www.bundestag.de/services/opendata",
         fill = "Akadem. Titel") +
    theme_minimal()
```  

### kontinuierliches x

In Kapitel \@ref(R3) haben wir deskriptive Statistiken zur Altersverteilung
berechnet. Auch diese können wir graphisch darstellen. Dazu bietet sich unter
anderem `geom_histogram()` an. Ein Histogramm unterteilt eine kontinuierliche
Variable in eine festlegbare Anzahl von Abschnitten -- *bins* -- und stellt
die Anzahl von Beobachtungen die in jedes bin fallen als Balken dar. Als
Standard unterteilt **ggplot2** eine Variable in 30 bins, dies können wir aber
über das `bins =` Argument beeinflussen.

``` {r alter_distribution_histo_1}
stammdaten_19 %>% 
  ggplot(aes(x = alter)) +
    geom_histogram() +
    labs(x = "Alter",
         y = "Anzahl",
         title = "Altersverteilung im 19. Bundestag",
         caption = "Daten: https://www.bundestag.de/services/opendata") +
    theme_minimal()
```

Um die Grafik besser interpretierbar zu machen, könnten wir eine vertikale Linie
hinzufügen die den Mittelwert der x Variable markiert. Dazu nutzen wir
`geom_vline()` und legen für `xintercept =` den x Wert fest, an dem die Linie
eingezeichnet werden soll. Außerdem scheint es angebracht, die Anzahl der bins
zu reduzieren. Mit 30 bins, deckt jeder Balken knapp 2 Jahre ab. So werden
zufällige Fluktuationen in der Altersverteilung überbetont.

``` {r alter_distribution_histo_2}
stammdaten_19 %>% 
  ggplot(aes(x = alter)) +
    geom_histogram(bins = 15) +
    geom_vline(aes(xintercept = mean(alter)), colour = "red") +
    labs(x = "Alter",
         y = "Anzahl",
         title = "Altersverteilung im 19. Bundestag",
         caption = "Daten: https://www.bundestag.de/services/opendata") +
    theme_minimal()
```

Wir sehen, dass die Alterstruktur annäherend um den Mittelwert normalverteilt
ist, die Verteilung aber leicht links-schief ist. Das bedeutet, dass die
Verteilung auf der linken Seite etwas langsamer ansteigt als die auf der rechten
abnimmt. Dies ist hier vor allem mit dem starken Abfall von Mandatsträgern beim
Erreichen des Rentenalters erklärbar.

Durch das Verringern der bins auf 15 -- jeder bin deckt so 3-4 Jahre ab --,
erscheint die Altersverteilung deutlich näher an einer Normalverteilung, da
Fluktuationen in der Altersverteilung so weniger betont werden. Wenn es unser
Ziel ist, die generelle Altersverteilung im Bundestag zu bewerten, macht dieser
Ansatz aus meiner Sicht auch durchaus Sinn. Wir sollten aber davon absehen,
solange an der "bins-Schraube" zu drehen, bis wir ein Bild bekommen, dass uns
gefällt. Vielmehr sollten wir vor dem plotten darüber nachdenken, was das Ziel
der graphischen Darstellung ist und die bins entsprechend festlegen.

Möchten wir die Histogramme für alle Fraktionen vergleichen, können wir *facets*
nutzen. Dabei werden in einem plot mehrere einzelne plots neben- und
untereinander dargestellt. In der Funktion `facet_wrap()` schreiben wir dazu
den Namen der Variable nachdem die Kacheln gebildet werden sollen und setzen
davor eine Tilde `~`.


``` {r alter_distribution_histo_3}
stammdaten_19 %>% 
  ggplot(aes(x = alter)) +
    geom_histogram(bins = 15) +
    facet_wrap(~ fraktion) +
    labs(x = "Alter",
         y = "Anzahl",
         title = "Altersverteilung im 19. Bundestag nach Fraktion",
         caption = "Daten: https://www.bundestag.de/services/opendata") +
    theme_minimal()
```

Um dies besser interpretierbar zu machen, könnten wir die Mittelwerte des Alters
für jede Fraktion einzeichnen. Diese müssen wir dazu zunächst pro Fraktion berechen.
Dazu nutzen wir wiederum die dplyr Funktionen und hängen `ggplot()` am Ende der
Pipe an. In diesem Zuge, können wir auch die Fraktionslosen herausfiltern, da ihre
Anzahl für eine inhaltliche Interpretation deutlich zu klein ist.

``` {r alter_distribution_histo_4}
stammdaten_19 %>%
  filter(fraktion != "Flos") %>% 
  group_by(fraktion) %>% 
  mutate(arith_mittel = mean(alter)) %>% 
  ungroup() %>% 
  ggplot(aes(x = alter)) +
    geom_histogram(bins = 15) +
    geom_vline(aes(xintercept = arith_mittel), colour = "red") +
    facet_wrap(~ fraktion) +
    labs(x = "Alter",
         y = "Anzahl",
         title = "Altersverteilung im 19. Bundestag nach Fraktion",
         caption = "Daten: https://www.bundestag.de/services/opendata") +
    theme_minimal()
```

Die Befunde aus Kapitel \@ref(R3) lassen sich zunächst bestätigen. Der relativ
hohe Mittelwert der AfD wird durch viele besonders alte Mandatsträger:innen
etwas nach oben verschoben. Keine andere Fraktion hat so "viele" -- es geht hier
eigentlich um eine geringe Anzahl von Personen -- Abgeordnete über 70. FDP und
Grüne als die im Mittelwert jüngsten Fraktionen unterscheiden sich in Ihrer
Altersspannweite. Die FDP hat viele sehr junge aber auch sehr alte MdBs, während
die Spannweite bei den Grünen deutlich enger ist. Wir erkennen nun auch, dass
die Altersverteilung in der Union relativ nahe an der generellen
Altersverteilung des 19. Bundestags liegt. Interessant sind die Verteilungen von
SPD und von DIE LINKE. Anders als die alleinige Betrachtung des Mittelwerts
suggeriert, liegt der Schwerpunkt der Altersverteilung in beiden Fraktionen bei
den über 50-jährigen. Es gilt zu erinnern, dass die Histogramme für die
kleineren Fraktionen auf wenig Fällen basieren. Die Fluktuationen zwischen den
bins sollten deshalb nicht überinterpretiert werden.

Eine Alternative zu Histogrammen sind density plots. Diese können wir als
geglätte Version eines Histogramms verstehen. Statt abgesteckter bins, für welche
jeweils die Anzahl Beobachtungen die in dieses Interval der x Variable fallen
exakt gezählt werden, wird bei einem density plot die "Dichte" der Daten über
alle x Werte hinweg geschätzt. Diese Dichte wird auf der y-Achse abgetragen und
summiert sich zu 1 auf. Dabei werden Fluktuationen in der Verteilung weniger
detailliert abgebildet, aber wie bekommen dafür ein klareres Bild der generellen
Verteilung einer kontinuierlichen Variable. Zwei weitere Vorteile sind, dass wir
für density plots keine Entscheidungen zur Größe beziehungsweise Anzahl der bins
treffen müssen und diese sich besser zum übereinanderlegen eignen als
Histogramme.

So könnten wir beispielsweise die in Kapitel \@ref(R3) bereits angesprochene
Altersverteilung für Träger akademischer Titel und Personen ohne einen Titel in
zwei übereinandergelegten density plots gleichzeitig betrachten und vergleichen.
Dazu plotten wir mit `geom_density()` und nutzen entweder die `fill` oder
`colour` aesthetic. Bei `fill` wird die Fläche unter der Kurve gefüllt, bei
`colour` werden nur die Kurven farblich gezeichnet.

```` {r alter_titel_dens_1}
stammdaten_19 %>% 
  ggplot(aes(x = alter, colour = titel_dummy)) +
    geom_density() +
    labs(x = "Alter",
         y = "Density",
         title = "Altersverteilung im 19. Bundestag",
         caption = "Daten: https://www.bundestag.de/services/opendata",
         colour = "Akadem. Titel") +
    theme_minimal()
````

Beide Verteilungen sind sich relativ ähnlich, bei den Titelträgern gibt es aber
einen höheren Anteil besonders alter MdBs. Wir haben auch bereits gesehen, dass
es möglicherweise Unterschiede zwischen den Fraktionen gibt. Diese können wir
erneut mit einem facet vergleichen. Dazu filtern wir zunächst die Fraktionslosen
heraus, da durch ihre geringe Anzahl nicht genug Daten zur Verfügung stehen um
belastbare Ergebnisse zur Verteilung zu berechnen.

``` {r alter_titel_dens_2}
stammdaten_19 %>% 
  filter(fraktion != "Flos") %>% 
  ggplot(aes(x = alter, colour = titel_dummy)) +
    geom_density() +
    facet_wrap(~ fraktion) +
    labs(x = "Alter",
         y = "Density",
         title = "Altersverteilung im 19. Bundestag",
         caption = "Daten: https://www.bundestag.de/services/opendata",
         colour = "Akadem. Titel") +
    theme_minimal()
```

Die plots bestätigen die Ergebnisse aus Kapitel \@ref(R3) weitestgehend. Union
und SPD Mandatsträger mit und ohne Titel sind in der Altersverteilung sehr
ähnlich. In AfD und LINKE sind Träger akademischer Titel klar älter. Bei den
GRÜNEN klar jünger. Bei der FDP ist das Bild etwas differenzierter. Während
Mandatsträger ohne Titel vornehmlich jüngeren bis mittleren Alters sind, ist die
Alterverteilung bei Titelträgern relativ gleich über alle Alter hinweg.


## Graphiken exportieren

Nachdem wir nun einige schöne Graphiken erstellt haben, folgt die Frage, wie
wie diese in unsere Papers und Hausarbeiten einbinden können. Arbeiten wir in
R Markdown, können wir direkt den **ggplot2** Output nutzen, arbeiten wir aber
in externer Software -- z. B. Word oder LaTeX -- müssen wir die Graphiken
exportieren. Ein einfacher Weg ist die Funktion `ggsave()`.

Um die letzte erstelle Graphik abzuspeichern, müssen wir `ggsave()` nur einen
Dateinamen beziehungsweise Pfad als Argument mitgeben. Das Format der Graphik
legen wir dabei einfach über die Dateiendung fest. Ich empfehle generell eine
Vektorgraphik zu nutzen -- beispielsweise ".eps" oder ".svg". Der Vorteil ist,
dass diese stufenlos skalierbar sind. Wir können die Größe der Graphik beim
Import also in beide Richtungen anpassen, ohne dass die Darstellungsqualität
leidet. Pixelbasierte Formate wie ".jpeg" oder ".png" sind bereits komprimiert
und verlieren dadruch an Qualität. Möchten wir diese vergrößern, wird die
Darstellung zunehmend verschwommen. Das Verkleinern funktioniert eventuell
besser, kann aber auch graphische Artefakte erzeugen.

Hier speichern wir die letzte erstellte Graphik -- die density plots nach
Fraktionen -- als ".eps".

``` {r age_density_party_export}
ggsave("age_density_by_party.eps")
```

Flexibler einsetzen lässt sich sich `ggsave()` wenn wir plots zunächst einem
Objekt zuweisen. So ist es nicht mehr notwendig direkt nach der Erstellung einer
Graphik den Export vorzunehmen. Hier erstellen wir zwei Graphiken und weisen
diese zunächst Objekten zu, um sie später abzuspeichern. Durch die
Objektzuweisung bekommen wir dabei keinen Output. Ich würde empfehlen zunächst
die Graphik zu gestalten bis das Endergebnis erreicht ist und die Objektzuweisung
erst dann hinzuzufügen. Die erstellten Graphiken exportieren wir am Ende des
Blocks. Dabei handelt es sich um den barplot der Abgeordneten nach Fraktionen.
Einmal wie oben als Version mit den Parteifarben, einmal als greyscale Variante,
welche sich besser zum Druck eignet. Dazu fügen wir `scale_fill_grey()` hinzu.



``` {r mdb_partei_export}
mdb_partei_colour <- stammdaten_19 %>% 
  ggplot(aes(x = fraktion)) +
    geom_bar(fill = parteifarben) +
    labs(x = "Fraktion",
         y = "Mandate",
         title = "Anzahl Mandate im 19. Bundestag nach Fraktionszugehörigkeit",
         caption = "Daten: https://www.bundestag.de/services/opendata") +
    theme_minimal()

mdb_partei_grey <- stammdaten_19 %>% 
  ggplot(aes(x = fraktion)) +
    geom_bar(aes(fill = fraktion)) +
    labs(x = "Fraktion",
         y = "Mandate",
         title = "Anzahl Mandate im 19. Bundestag nach Fraktionszugehörigkeit",
         caption = "Daten: https://www.bundestag.de/services/opendata") + 
    scale_fill_grey()

ggsave("mdb_party_colour.eps", plot = mdb_partei_colour)
ggsave("mdb_party_grey.eps", plot = mdb_partei_grey)
```

Wir können für `ggsave()` noch weitere Argumente festlegen. Zum Beispiel um die
Größe und Auflösung der Graphik einzustellen. Diese sind vor allem interessant,
wenn wir uns für das Speichern in einem pixelbasierten Format entscheiden. Für
mehr Informationen betrachten Sie bitte `?ggsave()`.
