--- 
title: "Kurzeinführung zu R"
author: "Jakob Tures"
date: "`r Sys.Date()`"
site: bookdown::bookdown_site
output: bookdown::gitbook
documentclass: book
link-citations: yes
github-repo: https://github.com/JakobTures/r-intro.git
---

``` {r, include = FALSE}
knitr::opts_chunk$set(collapse = TRUE)
knitr::opts_chunk$set(cache = TRUE)
knitr::opts_chunk$set(cache.path = 'cache/')
```

# Einleitung {-}

Diese Kurzeinführung zu R und in die Datenanaylse mit dem **tidyverse** package
wurde als Begleitmaterial für das Lehrforschungsprojekt "Supervised Machine
Learning: Zwischenrufe im Bundestag" an der Universität Potsdam im
Sommersemester 2022 erstellt.

## Inhalt {-}

Kapitel \@ref(R1) & \@ref(R2) führen in die Grundlagen von R und RStudio ein. R
ist eine Programmiersprache die vor allem für statistische Analysen Anwendung
findet. Die Grundfunktionen von R können durch das Einbinden von professionellen
und nutzergeschriebenen *packages* erweitert werden. Diese Erweiterungen sind
es, die R so flexibel machen und neben statistischen Analysen unter anderem auch
das Schreiben von Websites direkt in R -- so wie diese Website -- und die
Aufbereitung und Analyse von Textdaten ermöglichen. RStudio ist ein IDE -- 
*integrated development environment* -- für R und vereinfacht das Arbeiten mit
der Sprache. Die ersten beiden Kapitel umfassen Informationen zur Installation
beider Softwares, der Bedienung von RStudio sowie grundlegender R Befehlen.

Während Kapitel \@ref(R2) bereits die grundlegenden Prinzipien des **tidyverse**
-- einer populären Sammlung von R packages -- erläutert, befassen sich Kapitel
\@ref(R3) & \@ref(R4) mit den zwei Bestandteilen der Sammlung die wir in der
Datenanalyse am häufigsten verwenden werden. **dplyr** wird genutzt um Daten zu
bereinigen, zu transformieren, neue Daten aus bestehenden zu erzeugen und
zusammenfassende Statistiken zu berechnen. **gplot2** gibt uns einen umfassenden
Werzeugkasten zur graphischen Analyse an die Hand. Wir betrachten dessen
grundlegende Syntax, einige häufig genutzte Diagrammtypen sowie Optionen die
erstellten Plots ansprechend und aussagekräftig zu gestalten.


## Konventionen {-}

Die R Welt ist eine englischssprachige Welt. Die Namen von packages und
Funktionen sind meist mehr oder weniger sprechend und stets Englisch. Auch sind
die meisten Begriffe die sich auf R und RStudio beziehen englischsprachig.
Sinnvolle Übersetzungen existieren meist nicht. Auch wäre es nicht zielführend
diese Begriffe selbst zu übersetzen da dies nur unnötig verwirren würde. Einer
der wichtigsten Skills die Sie im Umgang mit einer Sprache wie R entwickeln
müssen, ist das gezielte Suchen nach Problemen beziehungsweisen deren Lösungen
in Büchern und vor allem auch im Internet. Dazu benötigen Sie das
englischsprachige Fachvokabular. Aus diesem Grund wurden englischsprachigen
Fachbegriffe eingebunden ohne sie zu übersetzen.

Die Namen von R packages werden fett geschrieben. Da R *case sensitive* ist,
also Groß- und Kleinschreibung nicht beliebig austauschbar ist, werden die Namen
der packages exakt so geschrieben wie sie benannt sind, auch wenn sie am
Satzbeginn stehen. Ein Beispiel ist: **tidytext**

Alle Codebeispiele sind in `code font` gesetzt. Teilweise im Text:
`print("Hello World")`, teilweise als *code block*:

``` {r hello_world_1}
print("Hello World!")
```

Der output des R codes wird direkt innerhalb des code blocks hinter `##`
gedruckt.

Ich empfehle dringend den Inhalt der code blocks selbst in RStudio laufen zu
lassen und den code dabei auch selbst zu tippen statt ihn zu kopieren. Um eine
Sprache wir R zu erlernen, muss man sie regelmäßig selbst schreiben. Nur so
können die Namen häufig genutzter Funktionen sowie die R syntax in Ihr "muscle
memory" übergehen.


## Danksagung {-}

Besonderer Dank gilt Lukas Höttges für die Unterstützung bei der Erstellung
dieser Website. Gleichermaßen danke ich den aktuellen und ehemaligen
Teammitgliedern des Lehrstuhls für Methoden der empirischen Sozialforschung an
der Universität Potsdam für ihr wertvolles Feedback zu technischen und
inhaltlichen Fragen in diversen Kaffeepausen und Zoom-Gesprächen.

Dank gilt auch den Erstellern der genutzten R packages, insbesondere
**bookdown** und **tidyverse**, sowie der gesamten R community.

## Colophon {-}

``` {r package_load_colophon, include = FALSE}
library(knitr)
library(tidyverse)
library(bookdown)
```

``` {r colophon}
sessioninfo::session_info()
```
